【裁判字號】    99,審訴,425
【裁判日期】    991130
【裁判案由】    毒品危害防制條例
【裁判全文】
臺灣士林地方法院刑事判決             99年度審訴字第425號
公  訴  人  臺灣士林地方法院檢察署檢察官
被      告  潘冠碩
上列被告因違反毒品危害防制條例案件，經檢察官提起公訴（99
年度毒偵字第687 號），被告於本院準備程序中就被訴事實為有
罪陳述，經本院合議庭裁定由受命法官獨任行簡式程序審理，並
判決如下：
    主  文
潘冠碩施用第一級毒品，處有期徒刑柒月；又施用第二級毒品，
處有期徒刑月，扣案之甲基安非他命貳包（驗餘淨重合計為零
點陸零捌捌公克) 沒收銷燬，扣案之吸食器壹支沒收。應執行有
期徒刑玖月，扣案之甲基安非他命貳包（驗餘淨重合計為零點陸
零捌捌公克) 沒收銷燬，扣案之吸食器壹支沒收。
    事  實
一、潘冠碩前於民國89年及91年間，各因施用毒品案件，經臺灣
    基隆地方法院各裁定送勒戒處所觀察、勒戒後，均認無繼續
    施用毒品之傾向，分別於89年4 月28日及92年4 月23日執行
    完畢釋放出所，並由臺灣基隆地方法院檢察署檢察官分別以
    89年度毒偵字第842 號及92年度毒偵緝字第29號各為不起訴
    處分確定。復於前開觀察、勒戒執行完畢後5 年內之93年間
    ，再因施用毒品案件，經同法院以93年度瑞簡字第10號判決
    判處有期徒刑3 月確定。復因另犯竊盜案件，經同法院以93
    年度簡上字第47號判決判處有期徒刑6 月確定；再因另犯強
    盜案件，經臺灣桃園地方法院以93年度訴字第321 號判決判
    處有期徒刑7 年8 月確定，上開3 罪接續執行，甫於98年4
    月1 日假釋出所，詎不知悔改，各基於施用第一級毒品海洛
    因及第二級毒品甲基安非他命之犯意，於99年3 月24日上午
    6 時許，在不詳地點，各以針筒注射之方式及將甲基安非他
    命置於其所有之吸食器1 支內燒烤吸食煙霧之方式，施用第
    一級毒品海洛因及第二級毒品甲基安非他命各1 次。嗣於99
    年3 月24日上午7 時45分許，為警在臺北縣汐止市○○路28
    號某廢棄工廠內查獲，並當場扣得第二級毒品甲基安非他命
    2 包（驗餘淨重合計為0.6088公克）及其所有之吸食器1 支
    ，經警採集其尿液送驗後，始悉上情。
二、案經臺北縣政府警察局汐止分局報請臺灣士林地方法院檢察
    署檢察官偵查起訴。
    理  由
一、上揭犯罪事實，業據被告潘冠碩於警詢、偵查及本院審理時
    均已坦承不諱（分見偵卷第8 頁、第48頁，本院99年11月24
    日審判筆錄第4 頁）。又被告為警查獲時在警局所排尿液，
    經送臺灣檢驗科技股份有限公司以酵素免疫分析法初驗後，
    再以氣相層析質譜儀法複驗，證實該尿液呈嗎啡（即施用海
    洛因之代謝物）、安非他命及甲基安非他命及陽性反應，有
    該公司於99年4 月13日出具之濫用藥物檢驗報告及臺北縣政
    府警察局偵辦毒品案件汐止分局尿液檢體委驗單影本（編號
    ：M0000000號）各1 紙附卷可稽（附於偵卷第105 頁至第10
    6 頁），此外，並有被告自承其所有並供己施用之甲基安非
    他命2 包（經送交通部民用航空局航空醫務中心鑑定後，證
    實分為甲基安非他命無訛，有該中心99年4 月19日航藥鑑字
    第0992756 號毒品鑑定書1 份附卷可稽）及其所有供施用毒
    品所用之吸食器1 支扣案可佐。綜上，足認被告自白與事實
    相符，可以採信，本案事證至為明確，被告犯行堪予認定。
二、按毒品危害防制條例於92年7 月9 日修正公布，自93年1 月
    9 日施行，其中第20條、第23條將施用毒品之刑事處遇程序
    區分為「初犯」、「5 年內再犯」、「5 年後再犯」。依其
    立法理由之說明：「初犯」，經觀察、勒戒或強制戒治，應
    為不起訴處分或不付審理之裁定；經觀察、勒戒或強制戒治
    執行完畢釋放後，「5 年內再犯」者，因其再犯率甚高，原
    實施之觀察、勒戒及強制戒治既已無法收其實效，爰依法追
    訴或裁定交付審理。至於經觀察、勒戒或強制戒治執行完畢
    釋放，「5 年後再犯」者，前所實施之觀察、勒戒或強制戒
    治已足以遮斷其施用毒品之毒癮，為期自新及協助其斷除毒
    癮，仍用「初犯」規定，先經觀察、勒戒或強制戒治之程序
    。從而，依修正後之規定，祇於「初犯」及「5 年後再犯」
    2 種情形，有其追訴條件之限制，即須於初犯經觀察、勒戒
    或強制戒治釋放後，5 年內均無施用毒品之行為，始能認其
    前所實施之觀察、勒戒或強制戒治已足遮斷毒癮，而得於5
    年後再犯時，再予適用初犯之規定，重行觀察、勒戒等程序
    。倘5 年內已經再犯，經依法再為保安處分或追訴處罰，縱
    其第3 次（或第3 次以上）施用毒品之時間，在初犯之保安
    處分執行完畢釋放5 年以後，即與「5 年後再犯」之情形有
    別，且因已於「5 年內再犯」，顯見其再犯率甚高，原實施
    觀察、勒戒或強制戒治，已無法收其實效，自無再經觀察、
    勒戒及強制戒治之必要，應由檢察官逕行起訴，始符新法修
    正之本旨（最高法院97年第5 次刑事庭會議決議、97年度台
    非字第540 號判決參照）。查，本案被告前因施用毒品案件
    ，經法院裁定送觀察、勒戒，於執行完畢後5 年內再犯施用
    毒品罪，業經追訴及判處罪刑確定等情，有臺灣高等法院被
    告前案紀錄表在卷可稽，是本案被告所為施用毒品之犯行，
    距離前開觀察、勒戒執行完畢釋放雖已逾5 年，惟被告於上
    開觀察、勒戒執行完畢後5 年內，既已再犯施用毒品罪，並
    經追訴、處罰，揆諸前揭說明，其本次犯行即與毒品危害防
    制條例第20條第3 項所稱之「5 年後再犯」有別，是公訴人
    依法追訴，於法並無不合，本院自應依法論科。
三、核被告潘冠碩所為，各係犯毒品危害防制條例第10條第1 項
    之施用第一級毒品罪及同條例第10條第2 項之施用第二級毒
    品罪。其於施用前、後各持有海洛因及甲基安非他命之低度
    行為，應為施用之高度行為所吸收，各不另論罪。又被告所
    犯上開2 罪，犯意各別，行為互殊，罪名不同，應予分論併
    罰。爰審酌被告曾因施用毒品犯行而送觀察、勒戒及法院判
    處罪刑確定，仍不知悛悔，復於假釋期間再施用毒品，顯見
    其無戒絕之決心，惟念其施用毒品乃戕害自己身心健康，尚
    未危及他人，且犯後於本院審理時坦承犯行，態度尚稱良好
    ，兼衡其犯罪之動機、目的、智識程度等一切情狀，分別量
    處如主文所示之刑，並定其應執行之刑，以示懲儆。至扣案
    之第二級毒品甲基安非他命2 包（驗餘淨重合計為0.6088公
    克）係第二級毒品，應依毒品危害防制條例第18條第1 項前
    段之規定沒收銷燬之。至扣案之吸食器1 支，為被告所有且
    係被告供其犯罪所用之物，爰依刑法第38條第1 項第2 款之
    規定，併予宣告沒收。
據上論斷，應依刑事訴訟法第273 條之1 第1 項、第299 條第1
項前段，毒品危害防制條例第10條第1 項、第2 項、第18條第1
項前段，刑法第11條、第38條第1 項第2 款、第51條第5 款，判
決如主文。
本案經檢察官顏珮珊到庭執行職務。
中    華    民    國    99    年    11    月    30    日
                  刑事第一庭法  官  莊明達
以上正本證明與原本無異。
如不服本判決應於收受判決後10日內向本院提出上訴書狀，並應
敘述具體理由；其未敘述上訴理由者，應於上訴期間屆滿後20日
內向本院補提理由書。
                            書記官  丁梅芬
中    華    民    國    99    年    11    月    30    日
附錄本件論罪科刑依據法條全文：
毒品危害防制條例第10條：
施用第一級毒品者，處6月以上5年以下有期徒刑。
施用第二級毒品者，處3年以下有期徒刑。

司法院資訊處製作；財團法人民間司法改革基金會備份。
